【裁判字號】    99,審交訴,112
【裁判日期】    991029
【裁判案由】    肇事遺棄罪等
【裁判全文】
臺灣桃園地方法院刑事判決           99年度審交訴字第112號
公  訴  人  臺灣桃園地方法院檢察署檢察官
被      告  甲○○
上列被告因肇事遺棄罪等案件，經檢察官提起公訴（99年度調偵
字第494 號），被告於本院準備程序進行中，就被訴事實為有罪
之陳述，經本院告知簡式審判程序意旨，並聽取當事人之意見後
，本院合議庭裁定改由受命法官獨任依簡式審判程序審理，並判
決如下：
    主  文
甲○○因過失傷害人，處有期徒刑參月，如易科罰金，以新臺幣
壹仟元折算壹日；又駕駛動力交通工具肇事，致人受傷而逃逸，
處有期徒刑陸月，如易科罰金，以新臺幣壹仟元折算壹日。應執
行有期徒刑柒月，如易科罰金，以新臺幣壹仟元折算壹日。緩刑
貳年，並應於緩刑期間內支付乙○○新臺幣貳拾萬元，履行方式
：於民國九十九年十一月五日起，按月於每月五日前給付新臺幣
壹萬元，直至全部清償完畢為止，如有一期未給付，視為全部到
期。
    事實及理由
一、甲○○知其未考領汽車駕駛執照，竟於民國98年11月21日晚
    間9 時5 分許，無照駕駛詹智雄持有之車牌號碼1030—JK號
    自用小客車，沿桃園縣蘆竹鄉○○路由北往南方向行駛，行
    經桃園縣蘆竹鄉○○路與仁愛路口時，本應注意車前狀況並
    隨時採取必要之安全措施，又依當時情形，夜間有照明，柏
    油路面乾燥無缺陷，無障礙物，視距良好，並無不能注意之
    情形，竟疏未注意，貿然左轉至仁愛路，適有乙○○騎乘車
    牌號碼RQF-813 號輕型機車沿桃園縣蘆竹鄉○○路由東往西
    方向行駛，在桃園縣蘆竹鄉○○路與五福路口停等紅燈，甲
    ○○所駕駛之上揭自用小客車跨越雙黃線而與乙○○之輕型
    機車左側邊發生擦撞，乙○○人車倒地，並因此受有右側腓
    骨骨折、頭部外傷、右肩部挫傷及右下肢挫擦傷等傷害。詎
    甲○○於肇事後，非但未停留在車禍現場等候員警前來處理
    或給予傷者適當之救護，反基於肇事逃逸之犯意，駕車逃逸
    ，經現場目擊民眾林合祥記下甲○○所駕駛之自小客車車牌
    號碼，報警處理，始悉上情。
二、證據名稱：
  (一)被告甲○○於警詢、檢察官偵訊及本院審理中之自白。
  (二)告訴人乙○○、證人詹智雄、陳國雄、林合祥及楊為翔分別
    於警詢、檢察官偵訊及本院審理時之證述。
  (三)敏盛綜合醫院診斷證明書、證號查詢汽車駕駛人、車籍查詢
    －基本資料詳細畫面、道路交通事故現場圖、調查報告表(一)
    、(二)、被告甲○○、證人林合祥、陳國雄分別當庭繪製之現
    場圖各1 份、車禍現場白天照片及車損照片共6 張。
三、核被告所為，係犯刑法第284 條第1 項前段之過失傷害罪及
    同法第185 條之4 之駕駛動力交通工具肇事致人傷而逃逸罪
    。被告所犯上開二罪間，犯意各別，行為互殊，應予分論併
    罰。又按汽車駕駛人，無駕駛執照駕車、酒醉駕車，因而致
    人受傷或死亡，依法應負刑事責任者，加重其刑至二分之一
    ，道路交通管理處罰條例第86條第1 項定有明文。依其文義
    觀察，乃係以無駕駛執照或酒醉之人駕駛汽車，因過失致人
    受傷或死亡，應負刑法第284 條、第276 條之過失傷害或過
    失致人於死罪責者，始有其適用甚明；至刑法第185 條之4
    之肇事逃逸罪，則在處罰駕駛動力交通工具者，於肇事致人
    死傷後而逃逸之行為，尚不在得依前揭道路交通管理處罰條
    例第86條第1 項之規定加重其刑之範圍（最高法院92年度臺
    非字第50號判決要旨可參）。經查，被告未有汽車駕駛執照
    而駕駛上開自用小客車，業據被告於警詢及本院審理時自承
    不諱，並有交通部公路總局新竹區監理所桃園監理站99年9
    月13日竹監桃字第0990027319號函1 紙在卷可佐，則其所犯
    上開過失傷害罪部分，應依道路交通管理處罰條例第86條第
    1 項之規定，加重其刑。起訴書雖漏未論及此一加重事由，
    惟本院於審理時，已就此點當庭訊問被告，而經被告供明在
    卷，是對被告防禦權已無妨礙，此亦經公訴檢察官當庭更正
    ，基於偵查一體，本院自得加以審究，附此敘明。爰審酌被
    告之素行，本件過失情節之輕重，告訴人所受傷害之程度，
    犯後自白犯行，態度尚佳，且已與告訴人達成調解並協議分
    期賠償告訴人之損害等一切情狀，分別量處如主文所示之刑
    ，並均諭知易科罰金折算標準，且定其應執行之刑與易科罰
    金之折算標準。末查，被告前未曾受有期徒刑以上刑之宣告
    ，有臺灣高等法院被告前案紀錄表1 份在卷可按，其因一時
    失慮，致罹刑典，犯後坦承犯行，且已與告訴人即被害人乙
    ○○達成調解，並同意賠償被害人新臺幣（下同）20萬元，
    有調解委員調解單1 份在卷可考，信被告經此偵、審程序後
    ，當知所警惕而無再犯之虞，本院認其所受刑之宣告以暫不
    執行為適當，爰依刑法第74條第1 項第1 款、第2 項第3 款
    之規定宣告緩刑2 年，並應於緩刑期間內以主文所示之方式
    支付20萬元之損害賠償予告訴人，俾收啟新及惕儆之雙效。
四、應適用之法條：刑事訴訟法第299 條第1 項前段、第273 條
    之1 第1 項、第310 條之2 、第454 條第1 項，刑法第284
    條第1 項前段、第185 條之4 、第41條第1 項前段、第8 項
    、第51條第5 款、第74條第1 項第1 款、第2 項第3 款，刑
    法施行法第1 條之1 第1 項、第2 項前段。
五、如不服本判決，得自收受送達之翌日起10日內向本院提出上
    訴狀（應附繕本），其未敘述上訴理由者，應於上訴期間屆
    滿後20日內補提理由書狀於本院，上訴於臺灣高等法院。
本案經檢察官梁光宗到庭執行職務。
中    華    民    國    99    年    10    月    29    日
                        刑事庭  法  官  鍾雅蘭
以上正本證明與原本無異。
                                書記官  陳恩如
中    華    民    國    99    年    10    月    29    日
附錄本案論罪科刑法條：
刑法第284 條（過失傷害罪）
因過失傷害人者，處6 月以下有期徒刑、拘役或5 百元以下罰金
，致重傷者，處1 年以下有期徒刑、拘役或5 百元以下罰金。
從事業務之人，因業務上之過失傷害人者，處1 年以下有期徒刑
、拘役或1 千元以下罰金，致重傷者，處 3 年以下有期徒刑、
拘役或2 千元以下罰金。
刑法第185 條之4 （肇事遺棄罪）
駕駛動力交通工具肇事，致人死傷而逃逸者，處6 月以上5 年以
下有期徒刑。

司法院資訊處製作；財團法人民間司法改革基金會備份。
